臺灣臺中地方法院民事判決　九十三年度訴字第八七三號
　　原　　　告　合作金庫銀行股份有限公司
　　法定代理人　戊○○
　　訴訟代理人　丙○○
　　被　　　告　丁○○
　　　　　　　　乙○○○
　　訴訟代理人　甲○○
右當事人間請求清償借款事件，於民國九十三年五月五日言詞辯論終結，本院判決如
左：
    主    文
被告應連帶給付原告新台幣陸拾萬元，及自民國九十年十一月十四日起至清償日止
，按年息百分之八點八五計算之利息，並自民國九十年十二月十五日起至清償日止，
逾期在六個月以內者，按上開利率百分之十，逾期超過六個月部分，按上開利率百分
之二十計算之違約金。
訴訟費用由被告連帶負擔。
    事　　實
甲、原告方面：
一、聲明：如主文所示。
二、陳述：
（一）訴外人台中市第五信用合作社已於九十年九月十四日依財政部函由原告概括承
      受全部營業及資產、負債，並繼續營業。
（二）訴外人陳豐三以被告丁○○為連帶保證人，於民國八十八年十月十四日向台中
      市第五信用合作社借款六十萬元，約定於九十年十月十四日清償，利息按年利
      率百分之八點八五計算，逾期清償在六個月以內者，按上開利率百分之十，超
      過六個月者，按上開利率百分之二十計付違約金，詎借款人陳豐三於九十一年
      四月八日死亡，而被告二人為其繼承人，依民法第一千一百五十三條規定，應
      負連帶清償責任，爰依消費借貸契約及繼承之法律關係，請求被告連帶清償如
      主文所示之本金、利息及違約金。
  三、證據：提出本票一件、授信約定書二件、借款申請書一件、繼承系統表一件、
      戶籍謄本二件、本院家事法庭函一件為證。
乙、被告方面：
壹、被告丁○○部分：
  一、聲明：駁回原告之訴。
  二、陳述：被告丁○○有擔任本件借款之連帶保證人，對訴外人陳豐三有在本票、
      約定書簽章一節無意見。被告丁○○平日均在大陸工作，於陳豐三去世時曾返
      台，但其後又返回大陸工作，不知陳豐三之繼承人有拋棄繼承，亦未收到其繼
      承人通知拋棄繼承之存證信函。
貳、被告乙○○○部分：
  一、聲明：駁回原告之訴。
  二、陳述：不知訴外人陳豐三有欠原告借款之事。被告乙○○○於八十五年間因車
            禍腦部手術，神智恍惚，且為殘障人士，無力償還此筆債務，且已忘記
            有無收受陳豐三之繼承人通知拋棄繼承之存證信函。
丙、本院依職權調閱本院九十一年度繼字第三七八號民事聲請事件卷宗。
    理      由
一、原告主張訴外人台中市第五信用合作社已於九十年九月十四日依財政部函由原告
    概括承受全部營業及資產、負債，並繼續營業。訴外人陳豐三以被告丁○○為連
    帶保證人，於民國八十八年十月十四日向台中市第五信用合作社借款六十萬元，
    約定於九十年十月十四日清償，利息按年利率百分之八點八五計算，逾期清償在
    六個月以內者，按上開利率百分之十，超過六個月者，按上開利率百分之二十計
    付違約金，詎借款人陳豐三於九十一年四月八日死亡等事實，業據提出本票一件
    、授信約定書二件、借款申請書一件、戶籍謄本等件為證，且為被告所不爭執，
    原告上開主張可信為真正。
二、被告丁○○抗辯：其雖知悉陳豐三去世之事並有返台，惟因平日在大陸工作，而
    未收受陳豐三之繼承人通知拋棄繼承之存證信函云云，被告乙○○○則抗辯：其
    於八十五年間因車禍腦部手術，神智恍惚，且為殘障人士，無力償還此筆債務，
    且已忘記有無收受陳豐三之繼承人通知拋棄繼承之存證信函云云。按遺產繼承人
    ，除配偶外，依左列順序定之：一直系血親卑親屬。二父母。三兄弟姊妹。四祖
    父母。繼承人對於被繼承人之債務，負連帶責任。民法第一千一百三十八條、一
    千一百五十三條第一項分別定有明文。經查，被告二人係訴外人陳豐三之第三順
    位繼承人，此經原告提出繼承系統表及戶籍謄本為證，且為被告所不爭執，而陳
    豐三之第一、二順位繼承人即陳豐三之子陳鴻逸及陳豐三之孫陳科翰均已於法定
    期間內向本院家事法庭聲明拋棄繼承，且已以存證信函通知次順位繼承人即被告
    二人，並經本院家事法庭准予備查在案，此經原告提出本院家事法庭函一件為證
    ，且經本院調閱本院九十一年度繼字第三七八號民事聲請事件卷宗查明屬實，是
    陳豐三之第一、二順位繼承人均已拋棄繼承，依法即應由被告二人繼承陳豐三之
    債務。至於被告丁○○抗辯其在大陸未收受陳鴻逸及陳科翰通知拋棄繼承之存證
    信函，縱被告丁○○果未合法收受上開通知，亦僅屬其應自何時起算知悉其得繼
    承之時點之問題，尚不影響訴外人陳鴻逸、陳科翰已合法拋棄繼承之效力。次查
    被告丁○○、乙○○○迄本件言詞辯論終結時止均未合法向本院聲明拋棄繼承，
    此有本院民事庭查詢簡覆表一件附卷可證，被告丁○○、乙○○○既未拋棄繼承
    ，是被告二人即應繼承陳豐三之債務，對原告負連帶清償之責任。至於被告乙○
    ○○所為無力清償之抗辯，僅屬原告取得執行名義後得否受足額清償之問題，對
    被告乙○○○依法應負清償責任亦不生影響，是被告上開抗辯均不影響應負之連
    帶清償責任。原告主張依消費借貸契及繼承之法律關係，請求被告連帶清償本件
    債務，即屬有據。
三、從而，原告依消費借貸契約及繼承之法律關係，請求被告連帶給付六十萬元及如
    主文第一項所示之利息及違約金，為有理由，應予准許。
四、據上論結，原告之訴為有理由，依民事訴訟法第八十五條第二項，判決如主文。
中　　　華　　　民　　　國　　九十三　　年　　　五　　　月　　　十二　　日
                                  臺灣臺中地方法院民事第三庭
~B法　　　官　張瑞蘭
右為正本係照原本作成
如不服本判決，應於判決送達後二十日內，向本院提出上訴狀。
中　　　華　　　民　　　國　　九十三　　年　　　五　　　月　　　十二　　日
~B法院書記官　黃英寬
